【裁判字號】    89,易,155
【裁判日期】    890525
【裁判案由】    詐欺
【裁判全文】
臺灣臺北地方法院刑事判決                          八十九年度易字第一五五號
    公  訴  人  臺灣臺北地方法院檢察署檢察官
    被      告  甲○○
右列被告因詐欺案件，經檢察官提起公訴（八十八年度偵緝字第六九一號），本院判
決如左：
    主  文
甲○○無罪。
    理  由
一、公訴意旨略以：被告甲○○意圖為自己不法之所有，明知自己無償債能力，竟自
    民國八十三年十二月廿三日至八十四年十二月廿一日，在台北市○○○路○段東
    社市場處，佯以生意周轉，向告訴人乙○○連續詐借新台幣（下同）四百二十萬
    元，並交付八紙支票以取信於乙○○，致乙○○不疑有他，如數交付借貸。詎事
    後屆期提示支票付款遭拒，甲○○又避不見面，始知受騙，因認被告涉犯刑法第
    三百三十九條第一項之詐欺取財罪嫌。
二、本件公訴人認為被告甲○○涉有上開犯行，無非係以告訴人乙○○之指訴及被告
    所交付之八紙支票及退票理由單影本，為其主要論據。訊據被告固不諱言有持票
    向被害人借款等情，惟堅決否認有詐欺犯意，辯稱：伊投資他人生意遭騙，故無
    法還錢，並無詐騙之意等語。
三、按犯罪事實應依證據認定之，無證據不得推定其犯罪事實，又不能證明被告犯罪
    者，應諭知無罪之判決，刑事訴訟法第一百五十四條、第三百零一條第一項分別
    定有明文。而刑法第三百三十九條之詐欺罪，係以行為人於客觀上施用詐術使人
    陷於錯誤，並於行為之初，即已意圖為不法之所有或意圖得財產上之不法利益，
    為其構成要件。又債務人於債之關係成立後，如有債務不履行之情形，在一般社
    會經驗上可能之原因甚多，縱令出於惡意而有遲延給付或不為給付之情事，苟無
    足以證明其債之關係發生時自始故意藉此從事財產犯罪之積極證據，仍不得僅以
    債信違反之積極客觀事態，推定債務人自始有詐欺取財之犯意。
四、經查：
（一）被告向告訴人借款所交付之支票，係陸續於(1)八十二年六月四日簽發票載日為
      八十三年六月四日、(2)八十二年十月卅日簽發票載發票日為八十三年十月卅日
      ，嗣屆期又展期至八十四年十月卅日、(3)八十二年十一月十五日簽發票載發票
      日為八十三年十一月十五日，嗣屆期又展期至八十四年十一月十五日、(4)八十
      二年十二月廿一日簽發票載發票日期為八十三年十二月廿一日，嗣屆期又展期
      至八十四年十二月廿一日、(5)八十三年一月十二日簽發票載發票日為八十四年
      一月十二日、(6)八十三年一月廿七日簽發票載發票日為八十四年一月廿七日、
      (7)八十三年十月廿三日簽發票載發票日為同年十二月廿三日、(8)八十三年十月
      廿八日簽發票載發票日為同年十二月廿八日等支票，共計八紙，金額合計四百
      二十萬元，業據告訴人於本院審理時供明在卷，併有支票八紙影本可稽，而被
      告上開支票帳戶於八十四年十一月十七日始被列為拒絕往來戶，係在被告交付
      上開支票發票日之後，有台北市票據交換所八十九年一月廿九日（八九）北票
      字第０七一五號函可考，嗣各該支票票期屆至，告訴人因周轉困難無法按期償
      債，雙方遂約定延展票期，亦為告訴人於本院審理時自承在卷，故從被告簽發
      支票借款之時間觀之，被告借款當時，即八十二年六月四日至八十三年十月廿
      八日該段期間，尚非陷於資力困窘之狀態，不得僅因各該支票嗣後屆期提示未
      獲付款，即遽謂被告於借款之初有詐欺之犯意。
（二）再查，告訴人自承：伊與被告係因同鄉情誼，且被告開設珠寶店，故才同意借
      錢，每次借錢地點均在被告位於東社市場內之珠寶店攤位內等語（參見本院八
      十九年二月廿四日、三月十四日訊問筆錄），則告訴人於貸與款項當時既多次
      至被告開設珠寶店攤位，其經濟狀況應為告訴人所明知，則告訴人在貸予上開
      款項當時，應亦無陷於錯誤之情事，否則告訴人為何願意同意延展票期，期間
      短則二月，長達二年，況被告在偵查中一再表示要以珠寶抵償部分之款項，而
      未為告訴人所接受，益見被告在借款之時並無詐取告訴人上開款項之意圖。
（三）參以被告與告訴人已達成和解，由被告分期償還借款，有和解書一紙在卷可稽
      ，益見本件應係民事債務不履行問題，自不能以詐欺罪相繩。此外，復查無其
      他積極證據證明被告確有詐騙告訴人之犯行，揆諸首揭說明，不能證明被告犯
      罪，應依法諭知無罪之判決。
據上論斷，應依刑事訴訟法第三百零一條第一項，判決如主文。
本案經檢察官王怡菁到庭執行職務
中      華      民      國    八十九    年      五      月    二十五    日
                                      臺灣臺北地方法院刑事第八庭
                                          法  官  胡宏文
右正本證明與原本無異。
如不服本判決，應於判決送達後十日內，向本院提出上訴狀。
                                          書記官  魏大年
中      華      民      國    八十九    年      五      月    二十九    日


司法院資訊處製作；財團法人民間司法改革基金會備份。
